【裁判字號】    90,交易,250
【裁判日期】    900815
【裁判案由】    過失傷害
【裁判全文】
臺灣板橋地方法院刑事判決                          九十年度交易字第二五號
    公  訴  人  臺灣板橋地方法院檢察署檢察官
    被      告  乙○○
右列被告因過失傷害案件，經檢察官提起公訴（九十年度偵字第三０一九號），本院
判決如左：
    主  文
乙○○從事業務之人，因業務上之過失傷害人，處拘役伍拾日，如易科罰金，以佰
元折算壹日。
    事  實
一、乙○○係「曲嘉企業有限公司」（公訴人誤載為「曲嘉電子公司」）之外務人員
    ，平日以送貨為業，為從事駕駛業務之人，於民國八十九年十二月二十二日中午
    十二時二十分許，在臺北縣中和市○○路一七三號前，駕駛車牌號碼Ｇ三─四七
    一二號自用小貨車，從路旁停車格駛出欲迴轉至對向車道，本應注意在劃有分向
    限制線之路段不得迴車，且汽車迴車前，應暫停並顯示左轉燈光或手勢，看清來
    往車輛始得迴轉，而當時係晴天之上午、有日間之自然光線、視距良好、路面無
    缺陷及障礙物，並無不能注意之情事，竟疏未注意當時適有丙○○所騎乘車號Ｒ
    ＹＦ－五五三號輕型機車，沿中和市○○路往板南路方向行駛（丙○○未靠道路
    右側行駛，且疏未注意車前狀況，亦有過失），仍未遵守上開規定，貿然自因紅
    燈停置在健康路、板南路口之兩車中間迴轉，致丙○○因此閃避不及而發生碰撞
    ，丙○○失控倒地後，受有右腳踝雙側脛腓骨遠端骨折合併踝部韌帶受傷之傷害
    。
二、案經丙○○訴由臺北縣警察局中和分局報請臺灣板橋地方法院檢察署檢察官偵查
    起訴。
    理  由
一、訊據被告乙○○對於右開時地駕駛自用小貨車迴轉時與告訴人丙○○騎乘之機車
    發生碰撞等情事不諱，惟矢口否認有何業務過失傷害之犯行，辯稱：我要迴轉之
    前有將頭伸出車外看，且將手伸出來表示要迴轉，但沒有看見告訴人，因為當時
    前面紅燈，後面車子尚未抵達，我就趁機迴轉，車頭剛壓過雙黃線，告訴人機車
    就撞到我車子保險桿，我在雙黃線迴轉固然違規，但本件車禍錯在告訴人，我沒
    有過失云云。經查，被告乙○○係「曲嘉企業有限公司」之外務人員，平日以送
    貨為業，業據被告供承在卷，且有公司基本資料表在卷可稽，被告係從事駕駛業
    務之人，堪以認定。又被告於八十九年十二月二十二日中午十二時二十分許，在
    臺北縣中和市○○路一七三號前，駕駛車牌號碼Ｇ三─四七一二號自用小貨車，
    從路旁停車格駛出欲迴轉至對向車道，因健康路方向係紅燈，被告利用停置之二
    車間隔迴轉，而告訴人丙○○騎乘機車沿分向限制線行駛，二車因而發生碰撞之
    情，亦為被告所自承，核與證人甲○○到庭證述之情節相符，且有警製道路交通
    事故調查報告表及照片八幀在卷可憑。按設有禁止迴車標誌或劃有分向限制線，
    禁止超車線、禁止變換車道線之路段，不得迴車；且汽車迴車前，應暫停並顯示
    左轉燈光或手勢，看清無來往車輛，並注意行人通過，始得迴轉，道路交通安全
    規則第一百零六條第二款、第五款分別定有明文。上開條文之規範目的，在使道
    路交通保持順暢，且使欲迴轉之車輛駕駛人謹慎為之，避免同在該路段行駛之後
    方車輛閃煞不及而發生碰撞，被告在二車之間隔迴轉，參酌本件車禍發生之時間
    、地點，足見當時車輛往來頻繁，不特定人車隨時從該路段後方駛來，為被告所
    能預見，被告自不得迴轉處貿然迴轉，因此與告訴人機車發生碰撞，非僅違反前
    揭交通規則，其亦有過失至為明顯。至被告抗辯告訴人有過失云云，惟本件告訴
    人沿分向限制線騎乘機車，並未靠道路右側行駛，其雖亦有未靠右行駛及疏未注
    意車前狀況之處，惟此不過為本件車禍併生之原因，被告自不得以此據以免責，
    併予敘明。而告訴人因本件車禍受有右腳踝雙側脛腓骨遠端骨折合併踝部韌帶受
    傷等傷害，有告訴人所提出之診斷證明書一紙在卷可憑，被告過失行為與告訴人
    之傷害間顯具有相當因果關係，從而本件事證已甚明確，被告犯行堪以認定。
二、查被告乙○○係受僱於「曲喜企業有限公司」，平日以送貨為業，為從事駕駛業
    務之人，已據其自承在卷，其因業務上之駕駛過失致告訴人丙○○受有傷害，所
    為係犯刑法第二百八十四條第二項前段之從事業務之人，因業務上之過失傷害人
    罪。爰審酌本件車禍被告之品性、智識程度，過失程度、所生之危害、肇事後之
    態度及告訴人於本件車禍之發生，亦同有過失，惟被告事後仍尚未與告訴人達成
    民事和解賠償及其他一切情狀，判處如主文所示之刑。又被告行為後，刑法第四
    十一條已於九十年一月十日修正公布施行，並於同年月十二日生效，其得易科罰
    金之罪已變更放寬為犯最重本刑為五年以下有期徒刑以下之刑之罪，比較新舊法
    結果，對被告並無不利，依刑法第二條第一項前段之規定，應適用裁判時之法律
    ，爰依裁判時之修正後刑法第四十一條第一項前段規定諭知其易科罰金之折算標
    準。
據上論斷，應依刑事訴訟法第二百九十九條第一項前段、刑法第二百八十四條第二項
前段、第二條第一項前段、第四十一條第一項前段，罰金罰鍰提高標準條例第一條前
段、第二條，判決如主文。
本案經檢察官陳孟黎到庭執行職務。
中      華      民      國    九十        年    八      月    十五    日
                                      臺灣板橋地方法院交通法庭
                                          法  官  侯  志  融
右正本證明與原本無異
如不服本判決應於送達後十日內向本院提出上訴狀
                                          書記官  陳  淑  芳
中      華      民      國      九十        年    八      月   二十一   日
附錄本案論罪科刑法條全文：
刑法第二百八十四條
因過失傷害人者，處六月以下有期徒刑、拘役或五百元以下罰金。致重傷者，處一年
以下有期徒刑、拘役或五百元下罰金。
從事業務之人，因業務上之過失傷害人者，處一年以下有期徒刑、拘役或一千元以下
罰金。致重傷者，處三年以下有期徒刑、拘役或二千元以下罰金。


司法院資訊處製作；財團法人民間司法改革基金會備份。
